【裁判字號】    95,上訴,2846
【裁判日期】    950919
【裁判案由】    妨害自由
【裁判全文】
臺灣高等法院刑事判決                95年度上訴字第2846號
上  訴  人
即  被  告  甲○○
上列上訴人因妨害自由案件，不服臺灣板橋地方法院94年度訴字
第691號，中華民國95年5月12日第一審判決（起訴案號：臺灣板
橋地方法院檢察署93年度偵字第10372號），提起上訴，本院判
決如下：
    主  文
上訴駁回。
    事實及理由
一、本案經本院審理結果，認第一審以上訴人即被告甲○○犯刑
    法第302條第1項之妨害自由罪，判處拘役50日，並諭知易科
    罰金折算之標準為300元折算一日，認事用法及量刑均無不
    當，應予維持，並引用第一審判決書記載之事實、證據及理
    由（如附件）。
二、按被告行為時，刑法第302條第1項所定之法定本刑為5年以
    下有期徒刑、拘役或300元以下罰金，其法定刑關於罰金部
    分最高度為300元，最低度依同法第33條第5款規定，為1元
    以上，另依罰金罰鍰提高標準條例第1條前段規定，依法律
    應處罰金、罰鍰者，就其原定數額得提高為2至10倍。及依
    現行法規所定貨幣單位折算新臺幣條例第2條規定，現行法
    規所定金額之貨幣為圓、銀元或元者，以新臺幣元之3倍計
    算，換言之，刑法第302條第1項條之法定本刑，就罰金部分
    ，經折算為新臺幣後，最高度為新臺幣9,000 元以下，最低
    度30元以上；而被告行為後，依95年6月14日公布之刑法施
    行法第1條之1規定，中華民國94年1月7日刑法修正施行後，
    刑法分則編所定罰金之貨幣單位為新臺幣，其33條第5款規
    定，罰金為新台幣1,000元以上，以佰元計算之；94年1月7
    日刑法修正時，刑法分則編未修正之條文定有罰金者，自94
    年1月7日刑法修正施行後，就其數額提高為30倍。但自72年
    6月26日至94年1月7日新增或修正之條文，就其所定數額提
    高為3倍，查刑法第302條第1項自72年6月26日至94年1月7日
    間並無修正，是依據前揭刑法施行法第1條之1之規定，刑法
    302條第1項之法定本刑，自95年7月1日起，就罰金部分即改
    為新臺幣9,000元以下，1,000元以上。是依刑法第2條第1項
    規定，比較新、舊法結果，行為時法，並無不利，仍應適用
    較有利於被告之行為時法律即行為時刑法第302條第1項。再
    者，被告於犯罪時之刑法第41條第1項前段規定：「犯最重
    本刑為5年以下有期徒刑以下之刑之罪，而受6個月以下有期
    徒刑或拘役之宣告，因身體、教育、職業、家庭之關係或其
    他正當事由，執行顯有困難者，得以1元以上3元以下折算一
    日，易科罰金。」，又被告行為時之易科罰金折算標準，修
    正前罰金罰鍰提高標準條例第2條前段（現已刪除）規定，
    就其原定數額提高為100倍折算1日，則本件被告行為時之易
    科罰金折算標準，應以銀元300元折算1日，經折算為新臺幣
    後，應以新臺幣900元折算為1日。惟95年7月1日修正公布施
    行之刑法第41條第1項前段則規定：「犯最重本刑為五年以
    下有期徒刑以下之刑之罪，而受六個月以下有期徒刑或拘役
    之宣告者，得以新臺幣一千元、二千元或三千元折算一日，
    易科罰金。」比較修正前後之易科罰金折算標準，以95 年7
    月1日修正公布施行前之規定，較有利於受刑人，則應依刑
    法第2條第1項前段，適用修正前刑法第41條第1項前段規定
    ，定其折算標準。從而，原審雖未及為新舊法之比較，惟依
    上開規定說明，原審適用行為時之法律，並無不利於行為人
    之情形，從而，原審判決適用之法律，即無不合，自不得因
    未及為新舊法比較指為瑕庛，認其適用法律有誤，附此敘明
    。
二、被告上訴意旨略以：當天並沒有不讓被害人乙○○離去，是
    乙○○表示要在台北縣新莊市○○街191巷7號7樓林珈卉回
    來，才未隨同伊與黃偉倫、蔡佳竣前往領航司公司與乙○○
    之夫林玉華見面，並未拘束乙○○之行動自由云云。然查：
    被告係受託為林珈卉索討乙○○積欠之債務及93年6月23 日
    傍晚伊與共同被告黃偉倫、蔡佳峻前往蘆洲領航公司與告訴
    人之夫林玉華洽商債務事宜時，告訴人未隨同前往，仍留滯
    於中和街191巷7號7樓，共同被告曹展維亦留於該處陪告訴
    人乙節，迭據被告甲○○於警偵審供認不諱，而其於本院審
    理時復自承：93年6月23日約中午過後與告訴人乙○○約在
    中和街191巷7號7樓碰面洽商債務解決方案，約一、二個鐘
    頭後，告訴人乙○○自動與其夫林玉華聯絡，先前各別找乙
    ○○及其夫林玉華商討債務清償方案，其二人均將責任推諉
    於另一方，此次好不容易找到劉芷青，希望伊連絡其夫林玉
    華一起談等語（見本院審理筆錄第6頁），準此以言，被告
    先前既因與告訴人夫妻各自見面之故，致其二人相互推諉，
    而未能順利洽商債務清償方案，則被告於案發當日好不容易
    與告訴人晤面，嗣亦與告訴人之夫林玉華取得連繫，林玉華
    並同意碰面之情況下，被告為避免重蹈告訴人夫妻各自卸責
    致索債無功覆轍，衡情度理，甯有不邀同劉芷青一併前往領
    航公司與林玉華見面？或要求林玉華逕自前往中和街191 巷
    7號7樓共商清償債務方案之理！其上開所辯，顯悖於常情，
    自不足採，其上訴為無理由，應予駁回。
三、據上論結，應依刑事訴訟法第373條、第368條，判決如主文
    。
本案經檢察官謝英民到庭執行職務。
中    華    民    國    95    年    9    月    19    日
                  刑事第二庭審判長法  官  蔡國在
                                  法  官  王詠寰
                                  法  官  江振義
以上正本證明與原本無異。
如不服本判決，應於收受送達後十日內向本院提出上訴書狀，其
未敘述上訴之理由者並得於提起上訴後十日內向本院補提理由書
（均須按他造當事人之人數附繕本）。
                                  書記官  劉文美
中    華    民    國    95    年    9    月    19    日
附錄本案論罪科刑法條全文
中華民國刑法第302條
（剝奪他人行動自由罪）
私行拘禁或以其他非法方法，剝奪人之行動自由者，處 5 年以下
有期徒刑、拘役或 3 百元以下罰金。
因而致人於死者，處無期徒刑或 7 年以上有期徒刑，致重傷者，
處 3 年以上十年以下有期徒刑。
第 1 項之未遂犯罰之。


司法院資訊處製作；財團法人民間司法改革基金會備份。
